臺灣高等法院臺中分院刑事判決　　　　　　　　　九十一年度上訴字第一八七號
　　上　訴　人
　　即　被　告　丙○○　男　三.
右上訴人因偽造文書等案件，不服臺灣臺中地方法院九十一年度訴字第一八一○號中
華民國九十一年十月八日第一審判決（起訴案號：臺灣臺中地方法院檢察署九十一年
度偵字第一三四六五號），提起上訴，本院判決如左：
      主  文
上訴駁回。
      事  實
一、丙○○曾於民國（下同）八十五年間，因犯偽造價證券罪，經台灣台中地方法院
    判處有期徒刑二年，緩刑五年確定，又於八十七年間，因違反電信法案件，經本
    院判處有期徒刑三月確定。其後上開緩刑宣告經台灣台中地方法院裁定撤銷，以
    上二罪所被判處之有期徒刑自八十七年七月十四日起，經接續執行，於八十八年
    十一月十九假釋出獄交付保護管束，至八十九年九月九日假釋期滿仍未被撤銷假
    釋，以執行完畢論，詎猶不知悔改。緣有乙○○所有車牌號碼為Ｍ二─六三一一
    號之自用小客車，於九十一年六月二十二日晚間十一時三十分許，由其兒子李政
    雄駕駛，在台中市西屯區之都會公園內發生車禍，被拖往台中市大河一巷五弄二
    十六之七號之「心海修配廠」修理，但乙○○仍將其所有之日盛國際商業銀行（
    以下簡稱為日盛銀行）卡號為0000000000000000號之信用卡一
    張、及其駕駛執照一張，均放置車內。丙○○當時係「心海修配廠」所僱用之員
    工，見狀竟意圖為自己不法之所有，為供己盜刷信用卡行使偽造私文書以向他人
    詐取財物或財產上之不法利益之用，乃先於九十一年六月二十三日中午十二時許
    ，在上開修配廠內，下手竊取乙○○放置在上開自用小客車內之上開信用卡及駕
    駛執照各一張，得手後，再基於行使偽造私文書以向他人詐取財物以圖為自己不
    法所有之概括犯意，連續於附表一編號一、二所示之時間，持上開日盛銀行信用
    卡前往附表一編號一、二所示之商店消費，使附表一編號一、二所示之商店店員
    陷於錯誤，誤以為其係該日盛銀行信用卡之持卡人而允其持卡消費，丙○○隨即
    在二聯式之消費簽帳單（其中一聯為持卡人存根聯、另一聯為商店存根聯）上，
    每聯各偽造「乙○○」之簽名署押一枚，據以偽造「乙○○」之簽帳單私文書完
    成，後即持以行使交付上開商店之店員，而向附表一編號一所示之「伯偉加油站
    」詐得價值新臺幣（下同）一千元之汽油，另向附表一編號二所示之遠百企業股
    份有限公司台中復興分公司（以下簡稱為遠百台中復興分公司）詐得價值二萬零
    三百十三元之黑色短褲、黑色襯衫、等物。丙○○其後又延承上開行使偽造私文
    書之概括犯意並意圖詐取財產上之不法利益，再於附表一編號三所示之時間，持
    上開日盛銀行信用卡前往附表一編號三所示之「真情髮藝店」消費，使「真情髮
    藝店」之店員陷於錯誤，誤以為其係該日盛銀行信用卡之持卡人，而在替丙○○
    整髮之後，允其持卡簽帳，丙○○隨即在二聯式之消費簽帳單（其中一聯為持卡
    人存根聯、另一聯為商店存根聯）上，每聯各偽造「乙○○」之簽名署押一枚，
    據以偽造「乙○○」之簽帳單私文書完成，後即持以行使交付上開商店之店員，
    而向「真情髮藝店」詐得三千元之財產上不法利益。其上開行使偽造私文書之行
    為，均足以生損害於乙○○、及各如附表一所示之商店。
二、丙○○又連續於附表二所示之時間，欲以同法在附表二所示之商店消費詐取財物
    。惟因乙○○經日盛銀行通知之後，發現其信用卡遭盜刷而報警，上開信用卡亦
    遭銀行停卡，附表二所示之商店不同意丙○○以上開信用卡簽帳消費，丙○○始
    未能詐欺得逞。此後，丙○○並將上開信用卡與駕駛執照丟棄在台中市○○區○
    ○路櫻花橋下。後經警方於九十一年七月九日下午四時許，在「心海修配廠」內
    查獲丙○○。
三、案經被害人乙○○訴由台中市警察局第六分局報請台灣台中地方法院檢察署檢察
    官偵查起訴。
      理  由
一、本案上訴人即被告丙○○（以下簡稱為被告）並未於本院審理期日到庭，但據其
    於本院訊問期日所為之陳述，則矢口否認伊有公訴人所指訴之犯罪情事，並辯稱
    ：上開信用卡係伊在「心海修配廠」之老闆林東海所交付，林東海要伊持該張信
    用卡前去加油站加油，伊不知此為行竊而來之贓物，才依照指示持往加油站加油
    一千元，但在此後，於同年六月二十六日下午，伊突遭一群討債公司的人強押去
    處理債務，因伊當時身上沒有錢，對方就押伊前往附表一編號二、三所示之商店
    刷卡簽帳，事畢伊即將上開信用卡交還老闆林東海，但於警訊及偵查中，林東海
    要伊承認犯行才願支付積欠伊之薪水，伊迫不得已，才為不實之供述，伊實無公
    訴人所指訴之犯行，應不為罪等情。
二、然查：
（一）本案被告上開犯行，業據其於警訊、及於檢察官訊問時，均已坦白承認（見偵
      查卷宗第六、七、三一、三二頁）。告訴人乙○○於警訊及原審法院訊問時，
      亦指訴：伊是因伊兒子駕駛車牌號碼Ｍ二─六三一一號自小客車發生車禍，遂
      將車子送至台中市大河一巷二十六之七號「心海修配廠」修理，車內有伊的駕
      照及日盛銀行的信用卡，修車時沒有拿出來，嗣於九十一年六月二十七日上午
      ，日盛銀行通知伊，問伊之前有無刷三筆消費款，伊說沒有，希望銀行幫伊註
      銷，該信用卡與汽車駕照失竊之詳細時間，伊不知道，但很肯定是在該車牌號
      碼Ｍ二─六三一一號自用小客車上失竊，附表一所示三筆消費均非伊所刷卡消
      費等語。另證人即「心海修配廠」之會計魏麗娟於原審法院訊問時，亦具結證
      稱：「我們加油的方式都是拿現金給業務員，通常會拿一千元給業務員，並要
      求他們拿有我們公司00000000統一編號的發票回來，沒有要他們拿信
      用卡刷卡的事情」、「乙○○於九十一年六月二十七日左右打電話到我們公司
      ，說他車上的信用卡丟了，我認為不可能，我有請他兒子過來公司找看看，乙
      ○○的兒子有過來找，但沒有找到，後來隔了兩天後，乙○○打電話給我們，
      說有一筆消費是從我們心海修配廠刷出去的，他跟我說是在半夜刷的，我才想
      到我們修配廠只有丙○○住在廠內，所以我要證人乙○○傳真資料給我，我再
      打電話到聯合信用卡中心詢問，他們說於六月二十九日凌晨一點二十六分，有
      從我們公司刷卡過，但被拒絕」、「（加油站刷卡簽帳單）上面的統一編號是
      我們修配廠的編號，這是被告加油之後再交給我們報帳的，加油的一千元是我
      交現金給他的，後來我在我的帳冊內找到，再交給警方的」各情（見原審卷宗
      第五四、五五頁）明確。
（二）被告嗣雖改以前開情詞置辯，惟證人林東海於原審法院訊問時，已證稱：「沒
      有（將乙○○之日盛銀行信用卡及駕照給丙○○），丙○○所述不實在」、「
      沒有（叫丙○○持該信用卡去加油），我們修配廠加油都是拿現金一千或一千
      五百元給業務員，請他們拿等值加油的發票回來，不會交信用卡給業務員去加
      油」等語，核與證人魏麗娟之上開證詞相符。且證人林東海係「心海修配廠」
      之負責人，證人魏麗娟係林東海之配偶，此均係被告所供承之事實。證人林東
      海既係「心海修配廠」之負責人，對於顧客車內物品之失竊負有相當責任，其
      為維護「心海修配廠」之商譽，力求避免顧客車內物品失竊已嫌不及，豈會反
      而下手竊取顧客車內之信用卡與駕駛執照，以毀其商譽？如其果有下手行竊告
      訴人乙○○車內之上開信用卡，又豈會交由被告持至加油站加油，並任由被告
      向加油站人員告知「心海修配廠」之統一編號，致讓加油站人員在其所開立之
      統一發票印載「心海修配廠」之統一編號，致讓警方得以循線追查？被告此部
      分所辯，殊違情理。且其於原審訊問時，係辯稱：「（警訊）我當時否認我有
      偷該張信用卡及駕駛執照及去盜刷信用卡，但警察說筆錄做簡單一點比較好交
      代，警察並要我隨便交出一些東西出來，．．．．．．」、「（偵訊）因我當
      時思緒很亂，檢察官問什麼，我就回答什麼，我是按照警訊筆錄回答的」等語
      （見原審卷宗第四一頁），嗣在本院訊問時，再改辯：「（警、偵訊）那時我
      老闆有說只要照他說的，欠我的薪水就會給我，我才這麼說的」云云（見本院
      卷宗第三四頁），前後所辯亦屬矛盾。被告上開所辯，尚難採信。再現今討債
  公司之討債手法，不外乎以強暴、脅迫之方式，強逼債務人簽發本票、支票、
      或借據以為憑據，或以言語、行動恐嚇債務人及其親人償還債務，未曾聽聞債
      權人會為二萬三千三百十三元（即附表一編號二、三之簽帳總額）之債務，即
      干冒刑法妨害自由罪責，而強押債務人先去購買物品，後再至髮藝店整髮消費
      ，並均強逼債務人刷卡簽帳付款。且如此此情，被告豈有不知其債權人係何人
      ，以供原審及本院查證之理？被告此部分所辯，及其在原審改稱：伊在遠百台
      中復興分公司僅係購買啤酒云云，均不足採信（至於氣墊床部分，被告既於原
      審提出電視購物單一紙，本院爰不為上開氣墊床係被告在遠百台中復興分公司
      盜刷購得之認定）。
（三）復有日盛銀行信用卡消費明細單一份、盜用明細表影本一份、「伯偉加油站」
      統一發票及簽帳單影本各一份、遠百台中復興分公司及真情髮藝店之簽帳單影
      本各一紙、翻拍照片二幀在卷可佐，而上開三份簽帳單上「乙○○」之署押，
      均係被告冒簽等情，亦據被告於偵、審中均供述明確。被告上開行使偽造私文
      書之行為，亦足以生損害於乙○○、及各如附表一所示之商店。綜合上情，被
      告之上開犯罪事證已甚明確，其犯行至堪認定。
三、核被告所為，其竊取告訴人乙○○所有之信用卡及駕駛執照之行為，係犯刑法第
    三百二十條第一項之普通竊盜罪；其假冒告訴人乙○○之名義，持告訴人乙○○
    之信用卡在附表一所示之商店消費時，偽造告訴人乙○○之署押於二聯式消費簽
    帳單上，再持交予商店詐騙財物之行為，係犯刑法第二百十六條、第二百十條之
    行使偽造私文書罪、同法第三百三十九條第一項之詐欺取財罪、及同條文第二項
    之詐欺得利罪（附表一編號三部分）；另其於附表二所示之時間，持告訴人乙○
    ○之信用卡至附表二所示之商店消費時，因該信用卡已遭停卡而未得逞之行為，
    係犯刑法第三百三十九條第三項、第一項之詐欺取財未遂罪。至於被告偽造「乙
    ○○」簽名署押之行為，係偽造私文書之部分行為，已被偽造私文書之行為所吸
    收而不另論罪，另其偽造私文書之後進而持以行使，其偽造私文書之低度行為亦
    被行使偽造私文書之高度行為所吸收，亦不另論罪。又被告所犯上開竊盜罪、行
    使偽造私文書罪、詐欺取財罪、詐欺得利罪等四罪之間，有方法結果之牽連關係
    ，應依刑法第五十五條牽連犯之規定，從一重依行使偽造私文書罪處斷。被告多
    次行使偽造私文書之犯行，其犯罪時間緊接，犯罪構成要件相同，顯係基於概括
    犯意反覆而為，應依刑法第五十六條連續犯之規定，論以一罪並加重其刑。因被
    告上開所犯，有上開裁判上一罪之關係，故公訴意旨就被告於附表二編號二部分
    所犯，雖漏未起訴，但依審判不可分原則，此部分仍為起訴效力所及，本院自應
    併予審判。再查被告曾於八十五年間，因犯偽造價證券罪，經台灣台中地方法院
    判處有期徒刑二年，緩刑五年確定，又於八十七年間，因違反電信法案件，經本
    院判處有期徒刑三月確定，其後上開緩刑宣告經台灣台中地方法院裁定撤銷，以
    上二罪所被判處之有期徒刑自八十七年七月十四日起，經接續執行，於八十八年
    十一月十九假釋出獄交付保護管束，至八十九年九月九日假釋期滿仍未被撤銷假
    釋，應以執行完畢論，此有台灣台中地方法院檢察署刑案查註紀錄表及本院被告
    全國前案紀錄表各一份在卷可稽，被告在受此有期徒刑之執行完畢後，五年以內
    再犯本件有期徒刑以上之罪，為累犯，應依刑法第四十七條規定遞加其刑。又被
    告偽造「乙○○」署押所附簽帳單，其中顧客存根聯三張，於被告簽名後已交付
    被告留存，屬被告所有，且為其犯罪所得之物，雖未扣案，惟既無法證明已滅失
    而不存在，仍應依刑法第三十八條第一項第三款之規定，宣告沒收之，至於特約
    商店存根聯三張，因屬附表一所示商店所有之物，雖無庸為沒收簽帳單之宣告，
    但上開簽帳單特約商店存根聯三張上「乙○○」之署押，共計三枚，不問屬於犯
    人與否，仍應依刑法第二百十九條之規定宣告沒收。至顧客存根聯上「乙○○」
    署押三枚，因該署押所附之顧客存根聯既已宣告沒收，爰不予重複宣告沒收（最
    高法院六十三年度臺上字第二七七０號判例意旨參照）。扣案之黑色襯衫一件、
    短褲一件，雖係被告詐欺得來，但不能認已屬其所有（應發還被害人），此與另
    外扣案之充氣床墊一組，均不為沒收之諭知。
四、原審判決以被告之上開犯罪事證已甚明確，乃審酌被告之品行、犯罪手段、所生
    危害、及其犯罪後猶飾詞狡辯，尚難認有悔意等一切犯罪情狀，並依據刑事訴訟
    法第二百九十九條第一項前段，刑法第五十六條、第二百十六條、第二百十條、
    第三百二十條第一項、第三百三十九條第一項、第二項、第三項、第五十五條、
    第四十七條、第三十八條第一項第三款、第二百十九條、罰金罰鍰提高標準條例
    第一條前段等規定，量處被告有期徒刑八月，並將偽造之附表一所示簽帳單特約
    商店存根聯上「乙○○」之署押各一枚（共計三枚）、及顧客存根聯各一張（共
    計三張），均諭知沒收，其認事用法均無不合，量刑亦屬妥適。被告以前開情詞
    提起上訴，否認犯罪，並請求本院將原審有罪判決撤銷，改判其無罪，其上訴核
    無理由，應予駁回。
五、本案被告經本院合法傳喚，無正當理由而未於本院審判期日到庭，本院爰不待其
    陳述，逕行判決。
六、據上論斷，應依刑事訴訟法第三百六十八條、第三百七十一條，判決如主文。
本案經檢察官甲○○到庭執行職務。
中        華        民        國  九 十 一  年    十二    月　 三十一   日
                                  臺灣高等法院臺中分院刑事第三庭
                                        審判長法　官　陳　朱　貴
                                              法  官  胡  忠  文
                                              法  官　廖  柏  基
右正本證明與原本無異。
如不服本判決應於收受送達後十日內向本院提出上訴書狀，其未敘述上訴之理由者並
得於提起上訴後十日內向本院補提理由書（均須按他造當事人之人數附繕本）。
                                            書記官  詹  錫  朋
中        華  　    民        國  九 十 二  年     一     月    二 　   日
附錄本案論罪科刑法條全文：
刑法第二百十六條：
行使第二百十條至第二百十五條之文書者，依偽造、變造文書或登載不實事項或使登
載不實事項之規定處斷。
刑法第二百十條：
偽造、變造私文書，足以生損害於公眾或他人者，處五年以下有期徒刑。
                                                                        Ｋ
附表一：
┌──┬───────┬─────────┬─────────┐
│編號│簽帳日期      │特約商店名稱      │簽帳金額          │
├──┼───────┼─────────┼─────────┤
│    │九十一年六月二│伯偉加油站（臺中市│                  │
│ 一 │十五日上午九時│進化北路三０九號）│一千元            │
│    │五十七分      │                  │                  │
├──┼───────┼─────────┼─────────┤
│    │九十一年六月二│遠百臺中復興分公司│                  │
│ 二 │十六日晚間十時│（臺中市西屯區大墩│二萬零三百十三元  │
│    │零四分        │十七街七十號一樓）│                  │
├──┼───────┼─────────┼─────────┤
│    │九十一年六月二│真情髮藝店（臺中市│                  │
│ 三 │十七日凌晨一時│西屯區○○○○街七│三千元            │
│    │十七分        │十號一樓）        │                  │
└──┴───────┴─────────┴─────────┘
 附表二：
┌──┬───────┬─────────┬─────────┐
│編號│簽帳日期      │特約商店名稱      │簽帳金額          │
├──┼───────┼─────────┼─────────┤
│    │九十一年六月二│漢村加油站（臺中市│                  │
│ 一 │十七日十時四十│河南路二段三四一號│未刷成            │
│    │四分          │）                │                  │
├──┼───────┼─────────┼─────────┤
│    │九十一年六月二│心海修配廠（臺中市│                  │
│ 二 │十九日凌晨一時│大河一巷五弄二十六│未刷成       │
│    │二十六分      │之七號）          │                  │
└──┴───────┴─────────┴─────────┘
                                                              Ｋ
